臺灣高雄地方法院民事判決
                                   111年度雄簡字第1100號
原      告  湯淑雅  
訴訟代理人  張清雄律師
            曾本懿律師
            郭小如律師
被      告  史怡然  

            史敬然  
上列當事人間遷讓房屋等事件，本院民國111年8月25日辯論終結
，判決如下：
    主  文
被告史怡然應將門牌號碼高雄市○○區○○○路000號5樓之2房屋遷讓
返還予原告。
被告史怡然應將其戶籍自第1項房屋遷出。
被告自民國111年1月30日起至被告史怡然返還第1項房屋之日止
應按月連帶給付原告新臺幣9,900元。
原告其餘之訴駁回。
訴訟費用由被告史怡然負擔百分之66，餘由被告連帶負擔。
本判決第1、3項得假執行。
    事實及理由
一、被告史敬然合法通知，無正當理由未於言詞辯論期日到場，
    核無民事訴訟法第386 條各款所列情形，爰依原告聲請，由
    其一造辯論而為判決。
二、原告主張：原告將門牌號碼高雄市○○區○○○路000號5樓之2房
    屋(下稱系爭房屋)出租予被告史怡然使用，約定租賃期間自
    110年1月30日起至111年1月29日止，每月租金為9,000元，
    被告史敬然為連帶保證人(下稱系爭租約)。系爭租約期滿屆
    至前原告已通知被告史怡然不再續租，詎被告史怡然於租期
    屆滿後仍居住在系爭房屋，自應將系爭房屋返還原告，遷出
    戶籍登記，並與被告史敬然按月連帶給付原告自111年1月30
    日起至返還系爭房屋之日止相當於租金之不當得利9,000元
    ，暨依系爭租約第14條第3項逾期返還違約金9,000元。爰依
    民法租賃契約及系爭租約之法律關係提起本件訴訟。並聲明
    ：㈠被告史怡然應將系爭房屋遷讓返還原告；㈡被告史怡然應
    將戶籍自系爭房屋遷出；㈢被告自111年1月30日起至返還系
    爭房屋之日止應連帶給付原告18,000元(相當於租金不當得
    利9000元+違約金9000元)。
三、被告史敬然未於言詞辯論期日到庭，先前亦未為任何陳述或
    答辯；被告史怡然則以：原告在110年11月通知不續租後又
    說系爭房屋的事情交給弟弟處理，被告史怡然認為仍有繼續
    出租，遂在111年3月28日寄給原告票面金額50,000元之支票
    支付111年3月起之租金等詞置辯。並聲明：原告之訴駁回。
四、原告與被告史怡然不爭執事項：
  ㈠被告史怡然邀同被告史敬然為連帶保證人，向原告承租系爭
    房屋，租賃期限自110年1月30日起至111年1月29日。
  ㈡被告史怡然現仍占有使用系爭房屋，並設籍於系爭房屋。
  ㈢被告史怡然已交付票面金額50,000元支票予原告。
  ㈣被告史怡然有匯款新台幣9,990元予仲介公司。
五、原告與被告史怡然爭執事項：
  ㈠系爭租約是否因屆期終止?原告請求被告史怡然遷讓房屋並遷
    出戶籍有無理由?
  ㈡承上，如被告史怡然無權占用系爭房屋，原告請求被告給付
    相當於租金不當得利及違約金若干適當?
六、本院之判斷
　㈠系爭租約於111年1月29日屆期終止，原告請求被告史怡然遷
    讓返還系爭房屋及遷出戶籍有理由：
　⒈按租賃期限屆滿後，承租人仍為租賃物之使用收益，而出租
    人不即表示反對之意思者，視為以不定期限繼續契約，民法
    第451條定有明文；次按當事人主張有利於己之事實者，就
    其事實有舉證之責任，民事訴訟法第277條定有明文。系爭
    租約租賃期間自110年1月30日起至111年1月29日止( 見本院
    卷第23頁)，並為兩造不爭執。原告於系爭租屆滿前之110年
    11月已通知被告史怡然屆期後不再續租為被告史怡然不爭執
    ( 見本院卷第132頁)，可見原告就屆期後之出租已為反對之
    意思表示。被告史怡然固辯稱之後原告說給他人處理，其以
    票面金額50,000元支票已繳付111年3月之後之租金云云。惟
    被告史怡然對原告之後又同意繼續出租之事情未提出客觀事
    證以實其說，難認系爭租約於租期屆至後變更為不定期租賃
    契約，或又再成立新租賃契約。故原告主張系爭租約於111
    年1月29日屆期終止，堪予採信。
　⒉次按承租人於租賃關係終止後，應返還租賃物；租賃物有生
    產力者，並應保持其生產狀態，返還出租人，民法第455條
    定有明文；又系爭租約第14條第1項約定租賃契約消滅時，
    承租人應將租賃住宅返還出租人並遷出戶籍( 見本院卷第27
    頁)。系爭租約已於111年1月29日屆期終止，業如前述。是
    被告史怡然依上引規定及約定，自應將系爭房屋返還原告，
    並將戶籍遷出。
  ㈡原告請求被告按月連帶給付相當於租金不當得利9,000元及違
    約金900元有理由：
　⒈系爭租約第14條第2項約定略以未依第1項規定返還租賃住宅
    時，得請求為返還期間相當月租金額，及相當月租金額計算
    之違約金( 見本院卷第27頁)。本件系爭租約暨已終止，終
    止後被告史怡然依前揭系爭租約第14條第1項應返還系爭房
    屋，詎其至今仍占有使用系爭房屋為其所不爭執。準此，原
    告以系爭租約租金9,000元計算，請求被告史怡然自111年1
    月30日起至返還系爭房屋之日止，按月給付相當於租金之不
    當得利9,000元，及以月租額計算之違約金有理由。
  ⒉惟按違約金，除當事人另有訂定外，視為因不履行而生損害
    之賠償總額。其約定如債務人不於適當時期或不依適當方法
    履行債務時，即須支付違約金者，債權人除得請求履行債務
    外，違約金視為因不於適當時期或不依適當方法履行債務所
    生損害之賠償總額；約定之違約金額過高者，法院得減至相
    當之數額，民法第250條第2項、第252條分別定有明文。又
    約定之違約金苟有過高情事，法院即得依此規定核減至相當
    之數額，並無應待至債權人請求給付後始得核減之限制，此
    項核減，法院得以職權為之，亦得由債務人訴請法院核減(
    最高法院79年台上字第1612號判決意旨參照)。本件原告固
    得依系爭租約第14條第2項請求被告史怡然給付以月租額計
    算之違約金，如前所述。惟審酌原告因被告未遷讓返還系爭
    房屋之所受積極損害、所失利益，通常為租金之收入及租金
    轉投資之收益，而原告已請求相當之月租金額，所受實際損
    失已非鉅等情，認原告請求按月依約租金額計算之違約金尚
    屬過高，應予酌減以月租金額10之1即900元計算違約金為適
    當，逾此範圍之部分，則不應准許。
　⒊被告史怡然辯稱其已支付110年2月租金給仲介公司，並以支
    票給付111年3月後之租金云云，原告固就被告史怡然有匯款
    新台幣9,990元予仲介公司，且已交付票面金額50,000元支
    票予原告等情不爭執。然被告史怡然辯稱此等金額為租金，
    不是違約金或其他等語( 見本院卷第144頁)，原告亦表示不
    願收取或兌現之意( 見本院卷第133、143頁)。可見兩造未
    合意以上開金額或支票作為系爭租約第14條第2項支付逾期
    返還系爭房屋之使用對價及違約金之意。難認被告史怡然已
    清償系爭租約終止後即111年1月30日起至返還系爭房屋日止
    ，性質上屬於相當於租金不當得利之月租金額及違約金。至
    於上開費用及支票被告史怡然可依其他法律關係請求原告返
    還之，附此說明。
  ⒋又系爭租約第21條第4項約定略以連帶保證人同意對承租人應
    繳納之金錢債務負連帶保證責任( 見本院卷第29頁)。被告
    史敬然為系爭租約之連帶保證人，有系爭租約可考( 見本院
    卷第31頁)，是以原告請求被告史敬然與被告史怡然自111年
    1月30日起至返還系爭房屋之日止，連帶給付按月以相當月
    租金額9,000元及違約金900元有理由，應予准許，逾此範圍
    請求無理由。
七、從而，原告依民法租賃契約及系爭租約之法律關係，請求被
    告史怡然遷讓返還系爭房屋，並遷出戶籍，暨與被告史敬然
    自111年1月30日起至返還系爭房屋之日止，按月連帶給付9,
    900元（9000元+900元）有理由，應予准許，逾此範圍之部
    分，則不應准許，應予駁回。
八、本件原告勝訴部分係就民事訴訟法第427條第1項訴訟適用簡
    易程序所為被告敗訴之判決，依同法第389條第1項第3款規
    定，就主文第1、3項應依職權宣告假執行。至主文第2項性
    質上不適合為假執行，附此說明。
九、據上論結，原告之訴一部有理由一部無理由，依民事訴訟法
    第436 條第2 項、第385 條第1 項前段、第85條、第389 條
    第1 項第3 款，判決如主文。
中　　華　　民　　國　　111 　年　　9 　　月　　 8　　日
                  高雄簡易庭　法　　　官  楊詠惠
以上正本係照原本作成。
如不服本判決，應於送達後20日內，向本院提出上訴狀並表明上
訴理由，如於本判決宣示後送達前提起上訴者，應於判決送達後
20日內補提上訴理由書（須附繕本）。
中　　華　　民　　國　　111 　年　　9 　　月　　8 　　日
    　　　　　　　　　　　  　書　記　官  蔡佩珊